【裁判字號】    97,上訴,3140
【裁判日期】    981009
【裁判案由】    違反槍砲彈藥刀械管制條例等
【裁判全文】
臺灣高等法院臺中分院刑事判決        97年度上訴字第3140號
上  訴  人
即  被  告  乙○○
                    0號
選任辯護人  李慶松律師
上列上訴人因違反槍砲彈藥刀械管制條例等案件，不服臺灣臺中
地方法院97年度訴字第2105號中華民國98年10月28日第一審判決
（起訴案號：臺灣臺中地方法院檢察署97年度偵字第7452、7610
、8297、8801、10771號），提起上訴，本院判決如下：
    主  文
原判決關於乙○○所犯非法持有可發射子彈具殺傷力之槍枝罪及
及定應執行刑部分均撤銷。
乙○○犯非法持有可發射子彈具殺傷力之槍枝罪，處有期徒刑
年貳月，併科罰金新臺幣伍萬元，罰金如易服勞役，以新台幣壹
仟元折算壹日；扣案之具殺傷力改造仿BERETTA廠92FS 型半自動
手槍壹枝（槍枝管制編號0000000000號）沒收。
其餘上訴駁回。
前項上訴駁回部分所處之刑及第二項撤銷改判部分所處分之刑，
應執行有期徒刑年伍月，併科罰金新臺幣伍萬元，罰金如易服
勞役，以新台幣壹仟元折算壹日；扣案之具殺傷力改造仿BERETT
A 廠92FS型半自動手槍壹枝（槍枝管制編號0000000000號）、具
殺傷力改造仿 BERETTA廠92FS型半自動手槍壹枝（槍枝管制編號
0000000000號）、開山刀壹把，均沒收。
    事  實
一、乙○○明知可發射子彈具有殺傷力之改造手槍係槍砲彈藥刀
    械管制條例第4 條第1 項第1 款所列管之槍砲，非經主管機
    關之許可，不得擅自持有，竟基於持有具有殺傷力改造手槍
    之犯意，於民國96年12月下旬某日，在其位於臺中縣烏日鄉
    ○○路○段126巷270 號住處，自友人施禹聖（所涉違反槍砲
    彈藥刀械管制條例罪嫌，另案審理中）處取得具殺傷力之仿
    BERETTA廠92FS型半自動手槍製造之改造手槍1枝（槍枝管制
    編號0000000000號）及數量不詳之子彈（無法證明具有殺傷
    力，詳下述）後，未經許可而持有上開具殺傷力之手槍。
二、緣丁○○（所涉犯槍砲彈藥刀械管制條例等案件部分，業經
    原審判處應執行有期徒刑5年8月，併科罰金新臺幣10萬元，
    罰金如易服勞役以新臺幣1千元折算1日，丁○○上訴於本院
    後，於98年2 年23日撤回上訴而告確定）之弟所騎乘之機車
    遭陳泓旭及其友人所破壞，又遭對方嗆聲，雙方遂相約於民
    國97年1月8日晚間11時許，在臺中縣烏日鄉○○村○○路「
    朝天宮」前進行談判。丁○○乃於同日晚間，邀同乙○○、
    戊○○（所涉犯槍砲彈藥刀械管制條例等案件部分，業經原
    審判處應執行有期徒刑5年8月，併科罰金新臺幣10萬元，罰
    金如易服勞役以新臺幣1仟元折算1日，戊○○上訴於本院後
    ，於98年4 月10日撤回上訴而告確定）及綽號「阿瑋」之真
    實身分不詳之成年人共同前往，並透過乙○○代為邀同庚○○（經本院判處有期徒刑5月，緩刑2年確定）、遲曜廷、廖
    建勛、范涼慈等人（遲曜廷經原審判決有期徒刑5 月、廖建
    勛、范涼慈經原審分別判處有期徒刑6 月，均未上訴而告確
    定）共同前往助陣。為此談判，戊○○遂自行攜帶其於94年
    間某日，在臺中市大坑山區某處，自綽號「臭嘴」之真實身
    分不詳之友人處，收受具有殺傷力之制式半自動手槍1 枝（
    菲律賓ARMOSCOR廠，1911A1-09FSGI型，槍枝管制編號00000
    00000號、含彈匣1個）及子彈若干發，乙○○亦自行攜帶上
    開改造手槍1枝（槍枝管制編號0000000000 號）及數量不詳
    之子彈前往助陣。渠等（含阿瑋及其朋友2 人）於該日晚間
    ，先於大里市「阿拉丁自助式KTV 」（原審判決誤繕為「阿
    拉丁卡拉OK」）集合，並由丁○○持開山刀1 把，廖建勛自
    乙○○處取得鐵棍及棒球鋁棒各1 支（未扣案），廖建勛乃
    將其中之棒球鋁棒1支交予遲曜廷，另范涼慈則持甩棍1枝（
    未扣案）、「阿瑋」及其不詳姓名之朋友2人則持開山刀1把
    ；分別以廖建勛、范涼慈、遲曜廷搭乘由庚○○所駕駛之車
    牌號碼NS-4173號自用小客車（ 深綠色、豐田廠牌），乙○○及戊○○搭乘丁○○向甲○○借用之車牌號碼6880-GX 號
    自用小客車（黑色、馬自達廠牌，由乙○○駕駛）、「阿瑋
    」等3人共乘另1車號不詳之銀色三菱廠牌自用小客車之方式
    前往朝天宮。甫到場，渠等分別持械下車，乙○○及戊○○
    2人即以上開槍彈對空鳴槍。乙○○擊發1發後，槍枝即發生
    卡彈之狀況，而戊○○則擊發5發（未有人受槍傷，5顆彈殼
    均遺留在現場）。對方因聽見槍聲大作，乃一轟而散，混亂
    中，辛○○遭丁○○及廖建勛等人持械毆傷（傷害部分業經
    辛○○撤回告訴，另由原審判決公訴不受理）。
三、乙○○與丁○○、乙○○、戊○○、廖建勛、范涼慈、庚○○、遲曜廷、「阿瑋」等人另共同基於剝奪他人行動自由之
    犯意聯絡，亦由丁○○等人控制辛○○之行動自由，並強押
    辛○○進入乙○○所駕駛車號880-GX號自小客車後座中間，
    丁○○、戊○○在旁監看，乙○○負責駕駛該自小客車之方
    式，將辛○○載往臺中縣烏日鄉東園村溪南某不詳地點堤防
    ，而以此強暴之方法，剝奪辛○○之行動自由，並在烏日鄉
    溪南該不詳地點堤防處，以毆打、凌虐之方式拷問辛○○，
    逼問對方係何人叫來支援，甚至嚇令辛○○將全身衣物脫下
    ，脅迫其手淫，如有不從，即要將之殺害，致辛○○心生畏
    懼，不得已而依其等之命令行之。之後渠等始將辛○○載至
    烏日溪南夜市釋放，總計辛○○被剝奪他人行動自由約30分
    鐘。
四、乙○○與戊○○犯案後，因不敢將槍枝隨身攜帶，乃暫時將
    上開槍枝、子彈交予丁○○，丁○○則將之暫時藏放在當時
    借住之甲○○之位於臺中市○○路○段6號9樓之住處。嗣於
    97年1 月間某日，丁○○向乙○○、戊○○表示員警極可能
    前往甲○○上開住處查緝，戊○○、乙○○乃取回上開槍枝
    。嗣乙○○於97年3 月26日出國前晚（即25日）約11時許，
    前往友人何榮豐（所犯非法寄藏可發射子彈具殺傷力之槍枝
    罪，經原審判處有期徒刑1年10月，併科罰金新臺幣5萬元，
    罰金如易服勞役，以新臺幣1千元折算1日，緩刑2 年，並應
    向指定之公益團體、地方自治團體或社區提供80小時之義務
    勞務，緩刑期間付保護管束確定）位於臺中縣烏日鄉○○路
    ○段580巷41號住處，將上開改造手槍交由知情之何榮豐保管
    。惟其仍於同年月26日，企圖出境前往菲律賓時，遭員警拘
    提到案。另戊○○向丁○○表示事情係因其而起，要求丁○○必須負責，乃於同年2 月初某日，又將上開制式手槍交給
    丁○○，要丁○○自行處理。丁○○乃於同年2 月間，攜帶
    該制式手槍及具殺傷力之非制式子彈1 顆至友人己○○（另
    行判決）之住處即臺中縣烏日鄉○○路○段12巷19號，將該
    槍彈寄放在己○○住處予以藏放。之後，己○○因不願冒險
    持有該槍彈，乃將之交給友人丙○○（另行判決）保管。嗣
    經內政部警政署刑事警察局員警依據目擊證人所提供之案發
    現場之車牌號碼，循線進行追查，陸續通知及拘提相關人員
    到案，始逐步查悉上情。並自丙○○之住處，扣得上開制式
    手槍1枝、具殺傷力之非制式子彈1顆、不具殺傷力之非制式
    子彈1顆，自何榮豐之住處，扣得上開改造手槍1枝，及自丁○○處，扣得其所持用之開山刀1把。
五、案經內政部警政署刑事警察局及臺中縣警察局烏日分局移送
    臺灣臺中地方法院檢察署檢察官偵查起訴。
    理  由
壹、證據能力部分：
  (一)按刑事訴訟法第159條之1第2 項所稱被告以外之人於偵查中
    向檢察官所為之陳述得為證據，立法者係以刑事訴訟法規定
    檢察官代表國家偵查犯罪、實施公訴，依法有訊問被告、證
    人、鑑定人之權，且實務運作時，偵查中檢察官向被告以外
    之人所取得之陳述，原則上均能遵守法律規定，不致違法取
    供，其可信性甚高，為兼顧理論與實務，而對被告以外之人
    於偵查中向檢察官所為之陳述，除顯有不可信之情況者外，
    得為證據（最高法院95年度台上字第6675號判決意旨參照）
    。查證人即共同被告丁○○、戊○○、廖建勛、范涼慈、丙○○、己○○、遲曜廷及證人陳泓旭於檢察官偵查中所為之
    陳述，係經檢察官告以拒絕證言權、具結之義務及偽證罪之
    處罰後，再命其朗讀結文並具結後所為之陳述，核其製作筆
    錄過程，並無違法取供述或證明力明顯過低之瑕疵，所為陳
    述係出於供述者之真意，皆具信用性。是以證人丁○○、戊○○、廖建勛、范涼慈、丙○○、己○○、遲曜廷於偵查中
    所為陳述作為證據，並無任何不當，揆諸前開說明，當有證
    據能力。
  (二)按刑事訴訟法第186 條規定：「證人應命具結。但有下列情
    形之一者，不得令其具結：一未滿16歲者。二因精神障礙，
    不解具結意義及效果者。證人有第181 條之情形者，應告以
    得拒絕證言」。本件證人即被害人辛○○係81年7 月18日出
    生，有其年籍資料在卷可按，於97年5月7日檢察官偵查訊問
    時，既尚未滿16歲，依前揭規定，自毋庸具結，是證人辛○○於檢察官偵查時所為之證述，既未有何不法取供之情，客
    觀上並無顯不可信之情況存在，自具有證據能力。
  (三)再者，按「法院或檢察官得囑託醫院、學校或其他相當之機
    關、團體為鑑定，或審查他人之鑑定，並準用第203 條至第
    206條之1之規定。」、「鑑定之經過及其結果，應命鑑定人
    以言詞或書面報告。」，亦分別為刑事訴訟法第208條第1項
    前段、第206條第1項定明定。是經檢察官囑託相當之機關為
    鑑定後，經鑑定人以書面報告其鑑定之結果者，即屬同法第
    159條第1項所謂之「法律有規定者」，不受該條項規定「不
    得作為證據」之限制。且同法第208條第1項前段對於法院或
    檢察官囑託相當之機關為鑑定之情形，僅規定：「準用第20
    3條至第206條之1之規定」，至於同法第202條有關「鑑定人
    應於鑑定前具結」之規定，則不在準用之列。故於法院或檢
    察官囑託相當之機關為鑑定，而該受囑託機關以書面報告鑑
    定結果之情形，既非屬依法應具結者。是同法第158條之3有
    關「證人、鑑定人依法應具結而未具結者，其證言或鑑定意
    見，不得作為證據」之規定，於此時即無適用之餘地。而內
    政部警政署刑事警察局業經臺灣高等法院檢察署檢察長概括
    囑託為有關「槍彈有無殺傷力之鑑定」此鑑定項目之鑑定機
    關（臺灣高等法院檢察署92年10月15日檢文允字第09210013
    22號函附之臺灣高等法院檢察署檢察長概括選任鑑定人或囑
    託鑑定機關（團體）名冊參照），故卷附內政部警政署刑事
    警察局97年4月28日刑鑑字第0 970052953號槍彈鑑定書1 份
    （97年度偵字第8801號卷第9-13頁）、法務調查局98年4 月
    17日調科參字第09800218530 號鑑定書，係就本件扣得槍枝
    、子彈及彈殼鑑定結果之書面報告，揆諸上開說明，即不受
    刑事訴訟法第158條之3及同法第159條第1項之限制，自得作
    為證據。
  (四)又按被告以外之人於審判外之言詞或書面陳述，除法律有規
    定者外，不得作為證據，刑事訴訟法第159條第1項固定有明
    文。惟按被告以外之人於審判外之陳述，雖不符前4 條之規
    定，而經當事人於審判程序同意作為證據，法院審酌該言詞
    陳述或書面陳述作成時之情況，認為適當者，亦得為證據；
    當事人、代理人或辯護人於法院調查證據時，知有第159 條
    第1 項不得為證據之情形，而未於言詞辯論終結前聲明異議
    者，視為有前項之同意，亦為同法第159條之5第1項、第2項
    所明文規定。查本件判決其餘後述引為證據資料，固屬於被
    告以外之人於審判外之言詞、書面陳述者，惟均已於本院調
    查證據序及審理期日提示並告以要旨後，檢察官、上訴人即
    被告（下稱被告）乙○○及其辯護人均知悉該等證據係被告
    以外之人於審判外之陳述，而均未於言詞辯論終結前表示異
    議，本院審酌上開證據作成時之情況，認為適當，依刑事訴
    訟法第159條之5第1項、第2項規定，均應有證據能力。
貳、實體部分：
一、被告乙○○共同剝奪他人行動自由之事實，業經被告乙○○
    於本院審理時供承無訛，核與證人即共同被告丁○○、戊○○、廖建勛、范涼慈所述情節相符，並經被害人辛○○於警
    詢、原審97年9 月30日審理時證述明確，復有被害人辛○○
    之診斷證明書、內政部警政署刑事警察局97年4 月28日刑鑑
    字第0970052953號槍彈鑑定書附卷可稽，並有制式手槍（槍
    枝管制編號0000000000）、改造手槍（槍枝管制編號000000
    0000）各1枝、具殺傷力之非制式子彈1顆、不具殺傷力之非
    制式子彈1顆及開山刀1把扣案足憑。被告乙○○此部分之自
    白與事實相符，足堪採信。
二、被告乙○○持有改造手槍部分﹕
  (一)被告乙○○固對於其於96年12月下旬某日自友人施禹盛處收
    受扣案之仿BERETTA廠92FS型半自動手槍製造之改造手槍1枝
    （槍枝管制編號0000000000號）及數量不詳之子彈後，繼續
    持有至97年1月8日為本件剝奪他人行動自由犯行，再於97年
    3 月25日將該改造手槍交付何榮豐保管之事實坦認不諱，惟
    矢口否認有何非法持有可發射子彈具殺傷之槍枝罪，辯稱：
    伊持有之上開改造手槍，與另案強盜案件即原審97年訴字第
    1486號判決（現上訴本院中）內犯罪事實(三)所持有之槍枝為
    同一槍枝（現上訴本院中）云云。
  (二)惟查：
  1.上揭被告乙○○持有扣案改造手槍（槍枝管制編號00000000
    00）之犯行，業經被告乙○○坦承不諱，並有該扣案之改造
    仿BERETTA廠92FS型半自動手槍1枝扣案可佐。而該扣案之手
    槍枝經送內政部警政署刑事警察局以「性能檢驗法」及「試
    射法」鑑驗結果，認：鑑驗結果，認：「‧‧‧二送鑑手槍
    壹枝（槍枝管制編號0000000000），認係改造手槍，由仿BE
    RETTA廠92FS 型半自動手槍製造之槍枝，換裝土造金屬槍管
    而成，擊發功能正常，可供擊發適用子彈使用，認具殺傷力
    ‧‧」等情，有該局97年4月28日刑鑑字第0970052953 號槍
    彈鑑定書1份在卷可稽（97年度偵字第8801號卷第9-13 頁）
    。
  2.另案即原審97年訴字第1486號強盜案件，係認定被告乙○○
    於96年12月7日與施禹聖等人共同持槍枝管制編號000000000
    0號之仿BERETTA廠92FS型半自動手槍換裝土造金屬槍管而成
    之改造手槍為加重強盜犯行，且該管制編號0000000000號之
    改造手槍業於97年3月4日查扣，此有該判決書附卷可稽（本
    院卷(二)第138頁以下）。
  3.嗣經本院將前開原審97年訴字第1486號強盜案件中扣得之槍
    枝管制編號0000000000號之手槍、彈殼、彈頭，及本案扣得
    之槍枝管制編號0000000000號、0000000000號槍枝各1 枝、
    彈殼、彈頭等物，送請法務部調查局作彈道比對鑑定，結果
    認：「一送鑑手槍（管制編號：0000000000）係菲律賓ARMS
    COR公司GI系列1911A1-09-FS Cal.9mm 型式制式手槍，機械
    性能良好。二送鑑手槍（管制編號：0000000000）係以仿義
    大利P.BERETTA 92FS手槍型式，由金屬材質製成，以打擊底
    火方式擊發之模擬槍械，經換裝口徑約9mm具6條膛線並容金
    屬彈丸通過之金屬槍管改造而成，送鑑時滑套內撞針擊發機
    構鏽蝕並欠缺拉彈勾，由於撞針擊發機構鏽蝕，致機械操作
    時撞針力道不足。三送鑑9mm彈頭1顆、彈殼2 顆（台中地檢
    97彈保184號），如照片九所示左端為殼長約18.5mm 土造子
    彈彈殼，彈殼底部留有撞針創印痕，右端為未經使用之 9mm
    銅質彈頭及分解式彈殼分件，適合添加底火帽及發射藥后組
    成完整之土造子彈。四送鑑手槍（管制編號：0000000000）
    係以義大利P.BERETTA 92FS手槍型式，由金屬材質製成，以
    打擊底火方式擊發之模擬槍械，經換裝口徑約9mm具6條膛線
    並容金屬彈丸通過之金屬槍管改造而成，經操作機械性能良
    好，撞針力道足。五送驗彈殼12顆、彈頭10顆（台中地檢97
    彈保90號），經分類檢出彈頭造型及膛線刮痕近似之直徑約
    8.9mm且具6條寬約1.2mm膛線刮痕之鍰質彈頭5顆編為A 組彈
    頭，直徑約9mm且具6條寬約1.2mm膛線刮痕之鍰質彈頭5顆編
    為B組彈頭，殼長約19mm造型近似之彈殼5顆編為甲組（如照
    片十八，其彈殼底部子彈標記9mm REGUI）及殼長約19mm 造
    型近似之彈殼7 顆編為乙組（如照片二十一，其彈殼底部子
    彈標記AP 02 LUGER 9MM ，如照片二十二、二十三）。六送
    驗彈殼2顆、彈頭3 顆（台中地檢97彈保112號），經分類檢
    出彈頭造型近似之直徑約8.9mm且具6條寬約1.2mm 膛線刮痕
    之銅質彈頭3顆編為C組彈頭，及殼長約19mm造型近似之彈殼
    2顆編為丙組，彈殼底部子彈標記9mm REGUI。七取前述A 組
    彈頭置於比對儀左端及B 組彈頭置於比對儀右端，透過比對
    儀相互依序比對膛線刮痕，兩者之直線刮痕或特徵紋痕均不
    相同且不能吻合啣接。八取前述A 組彈頭分別置於比對儀兩
    端，透過比對儀相互依序比對膛線刮痕及特徵，其直線刮痕
    或特徵均相同且能吻合啣接。九取前述B 組彈頭分別置於比
    對儀兩端，透過比對儀相互依序比對膛線刮痕及特徵，其直
    線刮痕或特徵均相同且能吻合啣接。十取前述C 組彈頭分別
    置於比對儀兩端，透過比對儀相互依序比對膛線刮痕及特徵
    ，其直線刮痕或特徵均相同且能吻合啣接，復與A 組彈頭透
    過比對儀相互依序比對膛線刮痕及特徵，其直線刮痕或特徵
    紋約痕均相同且能吻合啣接。十一檢視送驗槍枝（管制編號：
    00 0 0000000）口徑9mm槍管膛線6條，其陽線（Land）寬約
    2mm，致前述A組及B組彈頭不會經由其發射后產生寬約1.2mm
    膛線刮痕或特徵紋痕之現狀。十二檢視送驗槍枝（管制編號：
    00 00000000）口徑約9mm槍管膛線6 條，其陽線（Land）寬
    約1. 32mm ，二者陽線寬距差異極微，復取藍色油泥拓取前
    述槍管前端膛線輪廓與A 組彈頭刮痕比較，其差異仍不能明
    確辯識。十三前述甲、乙、丙組彈殼底部由於腐蝕或缺損，已
    無撞針印痕可供比對，且經檢視彈殼底緣周邊等均無可供比
    對參考之創痕特徵。十四依前述送鑑證物現狀及經由測量、檢
    驗比對結果，認A組5顆彈頭（台中地檢97彈保90號）與C組3
    顆彈頭（台中地檢97彈保112 號）係同批製材製成，其彈頭
    之膛線刮痕均係經由同一支手槍槍管發射通過后產生；認 B
    組彈頭5 顆（台中地檢彈保90號）係同批製材製材製成，其
    彈頭之膛線刮痕均係經由同一支手槍槍管發射通過后產生；
    認甲組彈殼5顆（台中地檢90彈保90號）與丙組彈殼2顆（台
    中地檢97彈保112號）係同批製材製成，乙組彈殼7顆係另一
    同批製材製成，由於本案送鑑時未附送可供送鑑改造槍枝使
    用之子彈，本實際室亦無適用子彈，無法經由實際試射檢取
    彈頭、彈殼參考比對，致無從比對送鑑彈頭痕跡與送鑑改造
    槍枝槍管之因果關係，亦無從比對送鑑彈頭與彈殼之組合關
    係。」等情，有該局98年4月17日調科參字第09800218530號
    鑑定通知書在卷可查（本院卷(一)第192-204 頁），由法務部
    調查局之鑑定結果可知A組彈頭與C組彈頭係經由同一支手槍
    槍管發射通過後產生，B 組彈頭係由另一支手槍槍管發射通
    過後產生。而所謂C 組彈頭係指臺灣臺中地方法院檢察署97
    彈保112號之彈頭，該C 組之彈頭係另案原審97年訴字第148
    6 號強盜案件警方人員於槍擊現場即金友富超市前取得，且
    該C 組彈頭與另案原審97年度訴字第1486號犯事實欄一(五)所
    載之汪道廣持有之具殺傷力之仿BERETTA廠92FS 型半自動手
    槍換裝土造金屬槍管而成之改造手槍（槍枝管制編號000000
    0000號）所試射彈頭相吻合，即係由該槍枝所擊發等事實，
    有警方現場採證照片、內政部警政署刑事警察97年2 月27日
    刑鑑字第097 0001549號槍彈鑑定書、97年3月27日刑鑑字第
    0970045001號函可證等節，亦據另案原審97年度訴字第1486
    號判決於理由欄三(三)說明甚詳。又依另案原審97年度訴字第
    1486號判決事實欄認定：「‧‧‧由施禹聖攜帶具殺傷力之
    仿BERETTA廠92FS 型半自動手槍換裝土造金屬槍管而成之改
    造手槍1枝，及具殺傷力之子彈15 顆，其他人則分持棍棒、
    開山刀等客觀上足以傷人害命之兇器‧‧‧嗣於96年12月 7
    日凌晨1 時53分許，施禹聖、林家豪、乙○○、林罐均、汪
    道廣在金友富超市前，尋見紀景倫方面聚集之人馬，施禹聖
    即持上開槍彈朝路面射擊3 發示威」等情及在金友富超市前
    扣得3顆彈頭，當時僅有施禹聖1人持槍射擊3 發子彈無訛。
    準此，綜上各情以觀，顯見施禹聖在另案原審97年訴字第14
    86號強盜案件中之案發現場即金友富超市前使用之槍枝係槍
    枝管制編號0000000000號之具殺傷力之仿BERETTA廠92FS 型
    半自動手槍換裝土造金屬槍管而成之改造手槍，而非本件被
    告乙○○所持有之槍枝管制編號0000000000 號之仿BERETTA
    廠92FS型半自動手槍製造之改造手槍，應可認定。
  4.又另案原審97年度訴字第1486號案中扣得之槍枝管制編號00
    00000000號之改造手槍，經送內政部警政署刑事警察局鑑驗
    結果，認：「送鑑手槍1枝（槍枝管制編號0000000000 號）
    ，係由仿BERETTA廠92FS 型半自動手槍製造之槍枝，換裝土
    造金屬槍管而成之改造手槍，擊發功能正常，可供擊發適用
    子彈，認具有殺傷力。送鑑子彈12顆，認均係非制式子彈，
    由金屬彈殼組合直徑9.0±0.5mm金屬彈頭而成，經採樣試射
    ，均可擊發，認具殺傷力」，有該局97年3月13日刑鑑字第0
    970034352 號槍彈鑑定書可稽，亦據另案原審97年度訴字第
    1486號記載明確。至本案將扣案之槍枝管制編號0000000000
    號改造手槍送請法務部調查局作彈道比對之鑑定時，據法務
    部調查局函覆稱送鑑之槍枝管制編號0000000000號手槍，送
    鑑時滑套內撞針擊發機構鏽蝕並欠缺拉彈勾，由於撞針擊發
    機構鏽蝕，致機械操作時撞針力道不足等語，已如上述，該
    槍所此會發生鏽蝕情況，可能係因扣案後保存方式、場所不
    佳所致，此亦可由法務部調查局上開鑑定通知書所載：「十三
    前述甲、乙、丙組彈殼底部由於腐蝕或缺損‧‧」可得而知
    ，是自難以本院事後送驗槍枝管制編號0000000000號手槍，
    經法務部調查局認無法擊發，即認該槍自始即無法正常擊發
    。
  5.綜上所述，被告乙○○自施禹聖處取得之改造手槍，並非施
    禹聖於另案現發現場時用之槍枝，復無積極證據足資證明施
    禹聖槍曾將本件乙○○持有之槍枝帶至強盜案之現場，足徵
    兩案之槍枝顯然不同，被告乙○○上開所辯，顯係事後卸責
    之詞，委無足取。事證明確，被告乙○○非法持有可發射子
    彈具殺傷力槍枝之犯行，亦堪認定。
三、按刑法第302 條之妨害自由罪，原包括私禁及以其他非法方
    法剝奪人之行動自由而言，所謂非法方法，當包括強暴脅迫
    等情事在內，縱其所為，合於刑法第305 條恐嚇危害安全之
    情形，仍應視為剝奪行動自由之部分行為（最高法院74年台
    上字3404號判例意旨參照），是核被告乙○○所為，係犯刑
    法第302條第1項剝奪他人行動自由罪及槍砲彈藥刀械管制條
    例第8條第4項非法持有可發射子彈具殺傷力之槍枝罪。被乙○○就與丁○○等人間，就上開剝奪被害人辛○○之行動自
    由之犯行，有犯意之聯絡及行為之分擔，為共同正犯。又被
    告乙○○所犯上開2 罪間，犯意各別，行為互殊，應分論併
    罰。
四、原審認被告乙○○所犯妨害自由部分犯行明確，因而適用刑
    法第302條第1項（原審判決據上論結欄漏引）、刑法第28條
    、第38條第1項第1款、第2 款等規定，並審酌被告乙○○持
    槍參與械鬥，在溪南現場嚇令被害人脫衣手淫，使被害人遭
    受難以承受之屈辱及傷害，惟其犯罪後坦承犯行，且已賠償
    被害人辛○○損害，有被害人辛○○所提之97年10月16日和
    解書附卷可參等一切情狀，量處有期徒刑8 月，復說明扣案
    之制式手槍及改造手槍各1 枝，係違禁物，應依刑法第38條
    第1項第1款之規定宣告沒收；扣案之開山刀1 把，為共同被
    告丁○○所有供本件犯罪所用之物，應依刑法第38條第1 項
    第2 款之規定沒收。本院核其認事用法俱無不合，量刑亦稱
    妥適，被告乙○○上訴意旨以原審量刑過重為由，指摘原判
    決不當，為無理由，應予駁回。
五、原審認被告乙○○所犯非法持有可發射子彈具殺傷力之槍枝
    罪部分，予以論罪科刑，固非無見。然查，被告乙○○自施
    禹聖處取得之數量不詳之子彈，並無據證明具有殺傷力（容
    後述），原審遽認被告乙○○此部分涉犯砲彈藥刀械管制條
    例第12條第4 項非法持有子彈罪，尚有違誤。被告乙○○就
    此部分上訴意旨否認犯罪，雖無理由，已如前述，難原審判
    決既有上開可議之處，自應由本院將原審判決有關被告乙○○所犯非法持有可發射子彈具殺傷力之槍枝罪部分及定應執
    行刑部分予以撤銷改判。爰審酌被告乙○○未經許可，持有
    具殺傷力之改造手槍，嚴重影響社會治安，並斟酌被告犯罪
    目的、手段及犯後態度等一切情狀，量處如主文第二項所示
    之刑，併予諭知罰金易服勞役之折算標準。並就被告乙○○
    撤銷改判及上訴駁回部分，定其應執行刑為如主文第四項所
    示之刑。扣案之具殺傷力改造仿BERETTA廠92FS 型半自動手
    槍1枝（槍枝管制編號0000000000號）、具殺傷力改造仿BER
    ETTA廠92FS型半自動手槍1枝（槍枝管制編號0000000000 號
    ），係違禁物，且為被告乙○○及共同戊○○供本件妨害自
    由犯罪所用之物，均應依刑法第38條第1項第1款之規定宣告
    沒收；扣案之開山刀1 把，為共同被告丁○○所有供犯妨害
    自由罪所用之物，應依刑法第38條第1項第2款之規定沒收。
六、公訴意旨另以：被告於乙○○於96年12月下旬某日，自友人
    施禹聖處取得數量不詳之子彈，亦具有殺傷力，因認被告乙○○此部分亦涉犯槍砲彈藥刀械管制條例第12條第4 項之未
    經許可持有子彈罪嫌云云。惟查：前開子彈並未扣案，已難
    認定具有殺傷力，雖被告乙○○於97年1月8日晚間11時許，
    在臺中縣烏日鄉○○村○○路「朝天宮」前曾射擊1 發子彈
    ，然此僅能證明被告乙○○持有之改造槍枝確實可以擊發子
    彈，尚無法證明該被擊發之子彈即具有殺傷力。況本案復未
    扣得任何彈殼、彈頭以資比對，亦查無其他積極證據足以證
    明該被擊發之子彈具有殺傷力，被告此部分持有子彈之犯行
    即屬不能證明，惟公訴人認此部分與已成罪之未經許可持有
    可發射子彈具有殺傷力之改造槍枝罪具有想像競合犯之裁判
    上一罪關係，故不另為無罪之諭知，附此敘明。
據上論結，應依刑事訴訟法第368條、第369條第1項、第364條、
第299條第1項前段，槍砲彈藥刀械管制條例第8條第4項，刑法第
11條前段、第38條第1項第1款、第2款、第42條第3項前段、第51
條第5款、第9款，判決如主文。
本案經檢察官壬○○到庭執行職務。
中    華    民    國    98    年    10   月     9     日
            刑事第五庭  審判長法  官  趙  春  碧
                              法  官  賴  恭  利
                              法  官  何  秀  燕
以上正本證明與原本無異。
如不服本判決應於收受送達後十日內向本院提出上訴書狀，其未
敘述上訴理由者，並得於提起上訴後十日內向本院補提理由書（
均須按他造當事人之人數附繕本）「切勿逕送上級法院」。
                              書記官  郭  振  祥
中    華    民    國    98    年    10   月     9     日


司法院資訊處製作；財團法人民間司法改革基金會備份。
